最高法院刑事裁定
                                   111年度台抗字第1340號
抗  告  人  蔡雅玲                     



上列抗告人因違反毒品危害防制條例等罪案件，不服臺灣高等法
院中華民國111年8月29日定應執行刑之裁定（111年度聲字第246
1號），提起抗告，本院裁定如下：
    主  文
抗告駁回。
    理  由
一、按數罪併罰之定應執行之刑，係出於刑罰經濟與責罰相當之
    考量，並非予以犯罪行為人或受刑人不當之利益，為一種特
    別的量刑過程，相較於刑法第57條所定科刑時應審酌之事項
    係對一般犯罪行為之裁量，定應執行刑之宣告，乃對犯罪行
    為人本身及所犯各罪之總檢視，除應考量行為人所犯數罪反
    應出之人格特性，並應權衡審酌行為人之責任與整體刑法目
    的及相關刑事政策，在量刑權之法律拘束性原則下，依刑法
    第51條第5 款之規定，採限制加重原則，以宣告各刑中之最
    長期為下限，各刑合併之刑期為上限，但最長不得逾30年，
    資為量刑自由裁量權之外部界限，並應受法秩序理念規範之
    比例原則、平等原則、責罰相當原則及重複評價禁止原則等
    自由裁量權之內部抽象價值要求界限之支配，以求輕重得宜
    ，罰當其責，俾符合法律授予裁量權之目的，以區別數罪併
    罰與單純數罪之不同，兼顧刑罰衡平原則。而個案之裁量判
    斷，除非有全然喪失權衡意義或其裁量行使顯然有違比例、
    平等諸原則之裁量權濫用之情形，否則縱屬犯罪類型雷同，
    仍不得將不同案件裁量之行使比附援引為本案之量刑輕重比
    較，以視為判斷法官本於依法獨立審判之授權所為之量刑裁
    奪有否裁量濫用之情事，此與所謂相同事務應為相同處理，
    始符合比例原則與平等原則之概念，迥然有別。
二、本件原裁定以抗告人即受刑人蔡雅玲（下稱抗告人）所犯如
    原裁定附表編號1至16所示之持有第二級毒品（編號1）、施
    用第一級毒品（編號2、4）、施用第二級毒品（編號3、5 
    ）、販賣第一級毒品（編號6、7、9、10、15、16）、轉讓
    第一級毒品（編號8）及販賣第二級毒品（編號11至14）等2
    2罪，經分別判刑確定在案。上開數罪均係裁判確定前所犯
    ，合於數罪併罰規定，有相關裁判書及抗告人前案紀錄表附
    卷可憑，因認檢察官循抗告人具狀請求而聲請就其所犯上述
    共22罪所處之有期徒刑合併定其應執行刑為正當，乃於其所
    犯如同上附表所示各罪所處有期徒刑中之最長期（有期徒刑
    15年6月）以上，各有期徒刑合併之刑期（有期徒刑120 年4
    月）以下；並參酌抗告人所犯如同上附表編號1至8所示及同
    上附表編號9至16所示各8罪，分別曾經法院合併酌定其應執
    行之刑為有期徒刑12年8月及有期徒刑18年確定，合計為有
    期徒刑30年8月。依循刑事訴訟法第370條所揭示禁止不利益
    變更原則，暨受法律秩序理念所指導且考量法律目的所在之
    裁量準據，本於恤刑之理念，依限制加重之原則，合併定其
    應執行之刑為有期徒刑25年，並未逾越法定刑度範圍或濫用
    其權限，亦無違公平、比例及罪刑相當原則，自不得任意指
    為違法或不當。
三、抗告意旨雖以其他法院定執行刑案例，指摘原裁定所定執行
    刑過重，請求從輕酌定其應執行刑。然抗告人所舉其他案例
    ，與本件定應執行刑個案之犯罪情狀未盡相同，裁量之因素
    亦異，依個案拘束原則，尚無拘束本案之效力，其比附援引
    他案裁判而執以指摘原裁定所定執行刑違反比例原則及平等
    原則云云，並無足採，其抗告為無理由，應予駁回。
據上論結，應依刑事訴訟法第412條，裁定如主文。
中　　華　　民　　國　　111 　年　　10　　月　　20　　日
                  刑事第一庭審判長法　官  郭  毓  洲
                                  法　官  林  靜  芬
                                  法　官  蔡  憲  德
                                  法　官  沈  揚  仁
                                  法　官  林  英  志
本件正本證明與原本無異
                                 書記官
中　　華　　民　　國　　111 　年　　10　　月　　21　　日